臺灣臺中地方法院刑事判決　　　　　　 96年度訴緝字第147號
公　訴　人　臺灣臺中地方法院檢察署檢察官
被　　　告　甲○○
上列被告因常業詐欺案件，經檢察官提起公訴（93年度偵字第1
618、9152、2541、8307、9863、12438號），經本院合議庭裁定
改依簡式審判程序審理，判決如下：
    主    文
甲○○幫助意圖為自己不法之所有，以詐術使人將本人之物交付
，處有期徒刑參月，如易科罰金，以銀元佰元即新臺幣玖佰元
折算壹日。
    犯罪事實及理由
一、犯罪事實：甲○○可預見將自己帳戶借予他人使用，足供他
    人詐騙財物，竟於民國92年下旬某日，在臺北縣樹林鎮迴龍
    之租屋處，將其所申請開立之樹林大同郵局局號031190號，
    帳號010182號存款帳戶存摺暨該帳戶之金融卡、金融卡密碼
    ，交予友人即真實姓名、年籍均不詳，自稱「陳坤正」之成
    年男子使用。嗣該名自稱「陳坤正」之人將甲○○所有之前
    開郵局帳戶交予黃俊瑋（本院另行審結）所屬之詐欺集團使
    用，供作該等集團指定匯款之帳戶，以此方式幫助該等詐欺
    集團詐騙財物。該等詐欺集團即以甲○○所提供之上揭郵局
    帳戶為下列之詐騙行為：詐欺集團內某不詳成員，於附表所
    示之日期，以電話聯絡丙○○、熊得禎、乙○○等人，佯稱
    其等有掛號信未領取，而該掛號信已退回郵政總局，並留電
    話讓丙○○等人聯絡，經丙○○等人按該電話與對方聯絡，
    詐欺集團告知撥打指定電話至健保局，俟丙○○等人聯絡後
    ，某自稱健保局之人員，表示欲退費予其等，並誆稱必須至
    自動提款機按其指示輸入指令，即可獲得退費，使丙○○等
    人誤以為真，陷於錯誤，而分別至自動提款機按其指示操作
    提款機，因而匯款如附表所示之金額至甲○○前開郵局帳戶
    內。嗣丙○○等人察覺情況有異，始知受騙，經報警處理，
    而循線查知上情。
二、證據名稱：
(一)、被告甲○○於本院審理時之自白。
(二)、被害人丙○○、熊得禎、乙○○於警詢中之指述。
(三)、被告甲○○所申請開立之樹林大同郵局局號031190號，帳號
    010182號存款帳戶客戶歷史交易明細、客戶基本資料各乙份
    在卷可參。
三、查被告行為後，關於刑法第340條之常業詐欺罪，業經總統
    於94年2月2日公布廢除，並自95年7月1日起生效，因被告係
    僅有1次幫助詐欺犯行（即僅提供1個存款帳戶供詐欺集團使
    用），經比較新舊法律之規定，以修正後之規定（即適用幫
    助詐欺取財罪）對被告較為有利，依修正後刑法第2條第1項
    後段之規定，自應適用行為後之刑法第339條第1項之規定處
    斷。又刑法第339條第1項詐欺取財罪之法定刑得科或併科銀
    元1000元以下罰金，然被告行為後，於95年6月14日增訂之
    刑法施行法第1條之1規定：「中華民國九十四年一月七日刑
    法修正施行後，刑法分則編所定罰金之貨幣單位為新臺幣。
    九十四年一月七日刑法修正時，刑法分則編未修正之條文定
    有罰金者，自九十四年一月七日刑法修正施行後，就其所定
    數額提高為三十倍。但七十二年六月二十六日至九十四年一
    月七日新增或修正之條文，就其所定數額提高為三倍。」，
    且94年2月2日施行公布95年7月1日施行之刑法第33條第5款
    修正為：「主刑之種類如下：˙˙˙五、罰金：新臺幣一千
    元以上，以百元計算之。」，是依修正後之法律，刑法第33
    9條第1項詐欺取財罪所得科處之罰金刑最高為新臺幣3萬元
    、最低為新臺幣1千元；而被告行為時適用之罰金罰鍰提高
    標準條例第1條前段規定：「依法律應處罰金、罰鍰者，就
    其原定數額得提高為二倍至十倍。但法律已依一定比率規定
    罰金或罰鍰之數額或倍數者，依其規定。」、現行法規所定
    貨幣單位折算新臺幣條例第2條規定：「現行法規所定金額
    之貨幣單位為圓、銀元或元者，以新臺幣之三倍折算之。」
    ，及修正前刑法第33條第5款規定: 「主刑之種類如下：˙
    ˙˙五、罰金：一元以上。」，是依行為時之法律，刑法第
    339條第1項詐欺取財罪所得科處之罰金刑最高為新臺幣3萬
    元、最低為新臺幣30元。因此，比較上述修正前、後之刑罰
    法律，自以被告行為時之舊法即依修正前刑法第33條第5款
    ，並配合罰金罰鍰提高標準條例第1條前段為法條適用之依
    據，較有利於被告。
四、被告甲○○提供前開帳戶供詐欺集團使用，被告對前開帳戶
    可能會被利用作犯罪工具，有所預見，既對前開犯罪構成事
    實，預見其發生而其發生並不違背其本意，依刑法第13條第
    2項之規定，亦應以故意論，且被告以幫助他人犯罪之意思
    ，為提供前開帳戶之詐欺取財犯罪構成要件以外之行為，應
    為詐欺取財之幫助犯。是核被告所為，係犯刑法第30條第1
    項前段、第339條第1項之詐欺取財罪之幫助犯。被告幫助詐
    欺集團，以詐術使人將本人之物交付，為從犯，應依刑法第
    30條第2項之規定減輕其刑（按：95年7月1日施行之刑法第
    30條幫助犯之規定，僅作文字上之修正，並無有利或不利之
    情形，應無新舊法比較適用之問題，最高法院95年臺上字第
    6016號判決意旨可資參照）。爰審酌被告因一時失慮而提供
    其所有之帳戶供犯罪使用之犯罪動機，然嚴重破壞犯罪查緝
    工作、影響社會治安及金融秩序，復考及被告犯後已坦承犯
    行，足見其犯罪後深表悔意，態度良好，本件被告僅提供1
    本帳戶，且無取得任何利益，被害人遭詐騙之金額等一切情
    狀，量處如主文所示之刑，並諭知易科罰金之折算標準（被
    告行為時之刑法第41條第1項前段規定：「犯最重本刑為五
    年以下有期徒刑以下之刑之罪，而受六個月以下有期徒刑或
    拘役之宣告，因身體、教育、職業、家庭之關係或其他正當
    事由，執行顯有困難者，得以一元以上三元以下折算一日，
    易科罰金。」；又被告行為時之易科罰金折算標準，修正前
    罰金罰鍰提高標準條例第2條前段（業於94年5月17日刪除）
    規定，就其原定數額提高為100倍折算1日，則本件被告行為
    時之易科罰金折算標準，應以銀元300元折算1日，經折算為
    新臺幣後，應以新臺幣900元折算為1日。惟95年7月1日施行
    之刑法第41條第1項前段則規定：「犯最重本刑為五年以下
    有期徒刑以下之刑之罪，而受六個月以下有期徒刑或拘役之
    宣告者，得以新臺幣一千元、二千元或三千元折算一日，易
    科罰金。」，比較修正前後之易科罰金折算標準，以95年年
    7月1日修正公布施行前之規定，較有利於被告），以資懲儆
    。
據上論斷，應依刑事訴訟法第273條之1第1項、第299條第1項前
段、第310條之2，刑法第2條第1項、第30條第1項前段、第2項、
第339條第1項、修正前第41條第1項前段，罰金罰鍰提高標準條
例第1條前段、修正前罰金罰鍰提高標準條例第2條，現行法規所
定貨幣單位折算新臺幣條例第2條，判決如主文。
中　　華　　民　　國　　96　　年　　4 　　月　　12　　日
                        臺灣臺中地方法院刑事第五庭
                            法  官  劉麗瑛
上正本證明與原本無異。
如不服本判決，應於送達後10日內向本院提出上訴狀（須附繕本
），上訴於臺灣高等法院臺中分院。
【附表】
┌───┬──────────┬────────┬───────────┐
│編號  │日期                │被害人          │匯款金額              │
├───┼──────────┼────────┼───────────┤
│ 1    │92年12月8日         │丙○○          │9萬9810元             │
├───┼──────────┼────────┼───────────┤
│ 2    │92年12月9日         │熊得禎          │3萬9843元             │
├───┼──────────┼────────┼───────────┤
│ 3    │92年12月29日        │乙○○          │2萬4187元、4萬4776元、│
│      │                    │                │7982元                │
└───┴──────────┴────────┴───────────┘
                                書記官  王玟
中　　華　　民　　國　　96　　年　　4 　　月　　12　　日
附錄論罪科刑法條
中華民國刑法第30條
幫助他人犯罪者，為從犯。雖他人不知幫助之情者，亦同。
從犯之處罰，得按正犯之刑減輕之。
中華民國刑法第339條
意圖為自己或第 3 人不法之所有，以詐術使人將本人或第 3 人
之物交付者，處五年以下有期徒刑、拘役或科或併科1000元以下
罰金。
以前項方法得財產上不法之利益或使第 3 人得之者，亦同。
前二項之未遂犯罰之。
